【裁判字號】    91,訴,279
【裁判日期】    920328
【裁判案由】    違反槍砲彈藥刀械管制條例
【裁判全文】
台灣苗栗地方法院刑事判決                          九十一年度訴字第二七九號
    公  訴  人  臺灣苗栗地方法院檢察署檢察官
    被      告  乙○○
    選任辯護人  江錫麒
右列被告因違反槍砲彈藥刀械管制條例案件，經檢察官提起公訴（九十一年度偵字第
一六九一號），本院判決如左：
    主  文
乙○○未經許可，持有可發射子彈具有殺傷力之改造手槍，處有期徒刑壹年貳月，併
科罰金新臺幣伍萬元，罰金如易服勞役，以新臺幣玖佰元即銀元佰元折算壹日。
扣案可發射子彈具有殺傷力之仿COLT廠半自動手槍製造之改造手槍壹支（槍枝管制編
號：0000000000號）、具有殺傷力之土造子彈拾顆、具有殺傷力口徑九mm
制式子彈拾顆，均沒收。
    事  實
一、乙○○於民國九十年十一月間某日，在苗栗縣苗栗市（起訴書誤載為台北市區）
    某書局所販賣之某雜誌上得知出售槍、彈之廣告，乃以電話與不詳姓名之人聯絡
    ，並至郵局劃撥新台幣（下同）一萬元，約一星期後，即收到對方以快遞寄至其
    苗栗市○○里○○鄰○○街二十巷十六號住處之可發射子彈具有殺傷力之仿COLT
    廠半自動手槍製造之改造手槍一支（槍枝管制編號：0000000000號）
    、具有殺傷力之土造子彈十四顆（鑑定時已試射四顆）、具有殺傷力口徑九mm制
    式子彈十顆、彈殼五顆及底火一盒，而購得上述物品。並自該日起，未經許可持
    有之，將之暫藏置於前揭住處三樓之寢室內。嗣因恐家人發現而責罵，乃於九十
    一年二月底某日，在上述住處，將上開槍、彈、彈殼一顆及底火一盒等物以皮包
    包裹，外面再用牛皮紙袋包裝後，委託不知情之劉傳猷代為收藏，劉傳猷攜回其
    苗栗縣公館鄉○○路一六一之七號住處後，將之打開一看，發現是違禁物，即將
    上開物品回裝後，自其住處之四樓往樓下後方之草叢丟棄。嗣於九十一年四月十
    六日十四時三十分許，警方經密報得知乙○○持有槍、彈，乃向本院聲請搜索票
    ，至其上述住處搜得彈殼四顆、通槍條一支、擦槍布二包、擦槍油二瓶等槍枝保
    養品後，乙○○始供出槍、彈等物已交予劉傳猷藏置等情，再經其帶同警員前往
    劉傳猷住處後方，於草叢中起出上述改造手槍一支，具殺傷力土造子彈十四顆、
    具殺傷力口徑九mm制式子彈十顆、彈殼一顆及底火一盒等物。
二、案經苗栗縣警察局移送臺灣苗栗地方法院檢察署檢察官偵查起訴。
    理  由
甲、程序方面：
一、選任辯護人辯稱：
（一）被告乙○○另案於八十九年七、八月間，在苗栗市友人楊明亮（已於九十年一
      月二十四日死亡）住處，受其委託，而寄藏具有殺傷力之義大利ＴＡＮＦＯＧ
      ＬＩＯ廠製ＴＡ９０型口徑９mm制式半自動手槍一支，嗣於九十一年六月十三
      日凌晨四時五十分許，持該槍前往苗栗市○○街六十八號之「第一佳水晶餃」
      店恐嚇負責人曾義滄，經曾義滄報警查獲，並扣得前開手槍一支，該案經公訴
      人以九十一年度偵字第二四二四號提起公訴，九十一年九月十一日繫屬本院，
      並於同年十一月二十六日經本院以九十一年度訴字第三三０號判決被告有罪在
      案。
（二）被告先於八十九年七、八月間，非法寄藏制式手槍一支，其寄藏行為即含有非
      法持有之性質，之後又於九十年十一月間某日起，非法持有本案如事實欄所示
      之改造手槍、土造及制式子彈，該非法持有全部槍彈之行為屬於刑法第五十五
      條之想像競合犯，應重一重論以非法寄藏制式手槍罪，另與恐嚇罪分論併罰，
      而被告前後兩案繫屬時間不同，依刑事訴訟法第八條之規定，應由繫屬在先（
      九十一年七月十七日）之本案審理等語。
二、按同一案件繫屬於有管轄權之數法院者，由繫屬在先之法院審判之。但經共同之
    直接上級法院裁定，亦得由繫屬在後之法院審判，刑事訴訟法第八條固定有明文
    。但稱同一案件者，乃指被告同一與犯罪事實同一之案件。而犯罪事實是否同一
    ，應以為刑罰權對象之客觀的事實是否同一為標準，即犯罪事實在事實上或法律
    上同一而言。
三、查選任辯護人上述辯解，固有其所提出之本院九十一年度訴字第三三０號判決電
    腦網路本一件附卷可憑，復經本院調取該判決正本及臺灣高等法院被告全國前案
    紀錄表各一件核閱後附卷可稽。然查：被告先於八十九年七、八月間，非法寄藏
    制式手槍一支，約於一年又三月後之九十年十一月間，又因查閱雜誌而郵購如事
    實欄所示所述之改造手槍、土造及制式子彈，兩行為在時間上相距甚遠，並非密
    接，後者顯係另行起意所為，且上開兩案其犯罪之構成要件並不相同（另案係犯
    槍砲彈藥刀械管制條例第七條第四項之未經許可寄藏制式手槍罪，本案則係犯同
    條例第十一條第四項及第十二條第四項之罪，詳如後述），故此二案件之犯罪事
    實並無事實上或法律上同一之情形，自非同一案件，而為數罪，應依數罪併罰處
    斷，揆諸前揭法律規定，應無由繫屬在先之本案一併加以審判之餘地，先此說明
    。
乙、實體方面：
一、上開事實迭據被告乙○○於警訊及偵審中坦承不諱（見偵查卷第五頁至第六頁反
    面、第二十五頁至第二十六頁、本院九十一年十一月二十九日、九十二年二月十
    四日訊問筆錄及九十二年三月十四日審判筆錄），核與證人劉傳猷於警訊中、證
    人即承辦警員李紹台於偵查中，及證人即苗栗縣警察局刑警隊組長甲○○於審理
    中證述情節均相符合（見偵查卷第七頁至第八頁、第四十九頁至五十頁及本院九
    十二年三月十四日審判筆錄），並有上述槍彈、彈殼、底火及槍枝保養品扣案可
    憑，另有調查筆錄、被告口卡片、本院搜索票及扣押筆錄附本院九十一年度聲搜
    字第二０九號卷宗可資佐證。又上開扣案之槍彈經送請內政部警政署刑事警察局
    鑑定結果：該槍枝為仿COLT廠半自動手槍製造之改造玩具手槍，將其塑膠槍管內
    加裝金屬襯管改造而成，槍枝性能良好，認為具有殺傷力；又送鑑定之子彈十顆
    ，均為口徑九mm制式子彈，認為具有殺傷力；另子彈十四顆，均係土造子彈，具
    直徑九mm之金屬彈頭，經試射四顆結果，皆能擊發，均具殺傷力等節，有該局九
    十一年五月十六日刑鑑字第０９１００９１５４５號鑑驗通知書附卷可稽，足徵
    被告上開自白與事實相符，應可採信，從而，本件事證明確，被告犯行洵堪認定
    。
二、查扣案之改造手槍、土造及制式子彈，均係具有殺傷力之槍枝及子彈，分別屬槍
    砲彈藥刀械管制條例第四條第一項第一款及第二款所稱之可發射子彈具有殺傷力
    之槍枝及子彈，依同條例第五條規定，非經中央主管機關許可不得持有。被告未
    經許可持有上開槍彈，核其所為，分別係犯槍砲彈藥刀械管制條例第十一條第四
    項之未經許可持有可發射子彈具有殺傷力之改造手槍罪，及同條例第十二條第四
    項之未經許可持有子彈罪。又被告以一持有之行為，同時觸犯上開二罪名，為想
    像競合犯，應依刑法第五十五條前段規定，從一重之前罪處斷。爰審酌被告除前
    述違反槍砲彈藥刀械管制條例之另案外，並無其他犯罪前科，有臺灣苗栗地方法
    院檢察署刑案資料查註紀錄表、臺灣高等法院被告全國前案紀錄表及臺灣高等法
    院檢察署刑案紀錄簡復表各一件附卷可稽，被告非法持有上開槍、彈，危害社會
    治安甚鉅，但念其並未持以犯罪，且於警方搜索其住處後供出槍、彈藏置地點，
    並帶同警察起出該槍彈，又其犯罪後坦承犯行態度良好等一切情狀，量處如主文
    第一項所示之刑，並就罰金刑部分諭知易服勞役之折算標準，以資懲儆。扣案如
    主文第二項所示之物，均係違禁物，應依刑法第三十八條第一項第一款之規定予
    以宣告沒收。至於送鑑定時試射擊發所餘之彈殼四顆及扣案之彈殼五顆，均非違
    禁物；其餘扣案之通槍條一支、擦槍布二包、擦槍油二瓶等槍枝保養品，亦非違
    禁物，底火一盒並非屬槍砲彈藥刀械管制條例所列之彈藥或公告列管之彈藥主要
    組成零件，有內政部警政署刑事警察局九十一年九月二十五日刑鑑字第０９１０
    ２３８４６４號函，及內政部九十一年有二十五日內授警字第０９１００７６５
    ４０號函附審理卷可稽，故均不予宣告沒收，併此敘明。
三、末查：
（一）按保安處分適用裁判時之法律，刑法第二條第二項定有明文；又槍砲彈藥刀械
      管制條例已於九十年十一月十四日修正公布，同年月十六日生效，已刪除同條
      例第十九條強制工作之規定，故自無依修正前之同條例第十九條之規定對被告
      宣告強制工作之餘地。另本院審酌被告除前述違反槍砲彈藥刀械管制條例之另
      案外，並無其他犯罪前科，其雖犯本案持有改造手槍及子彈之犯行，但並未持
      該槍、彈作為其他犯罪之用，依其犯罪情節，本院認為科以如主文第一項所示
      之刑即為已足，尚無另依刑法第九十條之規定宣告強制工作加以矯治之必要。
（二）（１）再按對於未發覺之罪自首而受裁判者，減輕其刑，刑法第六十二條前段
            雖定有明文。所謂發覺，固非以有偵查犯罪權之機關或人員確知其人犯
            罪無誤為必要，而對其發生嫌疑時，即得謂為已發覺；但此項對犯人之
            嫌疑，仍須有確切之根據得為合理之可疑者，始足當之，若單純主觀上
            之懷疑，要不得謂為已發生嫌疑，最高法院七十二年台上字第六四一號
            判例可資參照。
      （２）如前所述，本案係警方接受線報獲知被告持有上開槍、彈，且持搜索票
            至其住處搜得彈殼四顆及槍枝保養品後，被告始供出槍、彈等物已交劉
            傳猷藏置等情，再經其帶同警員前往劉傳猷前開住處後方之草叢中起出
            該槍彈。從而，在被告供述前，警方對於本案之犯罪事實，顯然已有確
            切之根據得為合理之可疑，而非單純主觀上之懷疑，揆諸前揭判例，警
            方對於被告持有本案槍、彈之犯罪事實，即得謂為已發覺，故自不能依
            刑法第六十二條前段自首之規定，減輕其刑。
（三）（１）又按犯槍砲彈藥刀械管制條例之罪，於偵查或審判中自白，並供述全部
            槍砲、彈藥、刀械之來源及去向，因而查獲或防止重大危害治安事件之
            發生者，減輕或免除其刑，同條例第十八條第四項前段固定有明文。
      （２）如前所述，九十一年四月十六日警方因被告之自白而循線查獲本案之槍
            、彈，但被告並未供述寄藏另案之制式手槍一支，故其並未供出全部槍
            、彈之來源及去向，而有所隱匿，自不符合同條例第十八條第四項前段
            減輕或免除其刑之要件，附此說明。
據上論斷，應依刑事訴訟法第二百九十九條第一項前段，槍砲彈藥刀械管制條例第十
一條第四項、第十二條第四項，刑法第十一條、第四十二條第二項、第五十五條前段
、第三十八條第一項第一款，罰金罰鍰提高標準條例第二條，現行法規所定貨幣單位
折算新臺幣條例第二條，判決如主文。
本案經檢察官陳傳宗到庭執行職務。
中      華      民      國    九十二    年三      月    二十八    日
                                  臺灣苗栗地方法院刑事第二庭
                                          法  官  詹  日  賢
右正本證明與原本無異。
如不服本判決，應於送達後十日內向本院提出上訴狀(須附繕本)，上訴於台灣高等法
院台中分院。
                                           書記官  陳  爵  星
中      華      民      國    九十二    年      三      月    二十八    日
附錄論罪科刑法條：
槍砲彈藥刀械管制條例第十一條第四項
未經許可，持有、寄藏或意圖販賣而陳列第一項所列槍砲者，處一年以上
七年以下有期徒刑，併科新臺幣七百萬元以下罰金。
槍砲彈藥刀械管制條例第十二條第四項
未經許可，持有、寄藏或意圖販賣而陳列子彈者，處五年以下有期徒刑，
併科新台幣三百萬元以下罰金。


司法院資訊處製作；財團法人民間司法改革基金會備份。
